臺灣高雄地方法院民事裁定　　　　　　 100年度事聲字第45號
異　議　人　聯邦商業銀行股份有限公司
法定代理人　李憲章
異　議　人　良京實業股份有限公司
法定代理人　東章一
相　對　人　姚冰琪
上列異議人與相對人間消費者債務清理事件，異議人對於民國99
年11月26日本院99年度司執消債更字第61號所為更生方案認可之
裁定提出異議，本裁定如下：
    主  文
異議駁回。
    理  由
一、異議人良京實業股份有限公司（下稱良京公司）異議意旨略
    以：相對人所欠債務為信用貸款，如相對人無法交代貸款用
    途及去向，及是否有消費者債務清理條例第134 條第4 款之
    浪費、賭博或其它投機行為致財產顯然減少或負擔過重之情
    事，而冒然准其更生，必有極大道德風險。再者，相對人更
    生方案之清償比例僅20.18 ％，顯然無還款誠意，貿然准其
    更生方案，不僅使債權人權益受損，亦使相對人獲取免除債
    務之不法利益，原裁定之更生方案對債權人絕非公允，為此
    爰依法聲明異議，請求廢棄原裁定等語。
二、異議人聯邦商業銀行股份有限公司（下稱聯邦銀行）意旨略
    以：相對人目前每月薪資約27,500元，扣除更生方案每月攤
    還15,700元，剩餘11,800元，已不足負擔相對人個人必要生
    活費用及扶養費用之支出，相對人提出之更生方案顯無履行
    可能。再者，相對人前因理財消費觀念錯誤致負擔過重之債
    務，現於負債之情況下，若僅清償20.18 ％，不僅對債權人
    顯失公平，亦易致社會道德價值觀失衡，為此依法提出異議
    ，請求廢棄原裁定等語。
三、按關於更生或清算之程序，除本條例別有規定外，準用民事
    訴訟法之規定，消費者債務清理條例（下稱消債條例）第15
    條定有明文。而當事人對於司法事務官處理事件所為之終局
    處分，得於處分送達後10日之不變期間內，以書狀向司法事
    務官提出異議。司法事務官認前項異議有理由時，應另為適
    當之處分；認異議為無理由者，應送請法院裁定之。法院認
    第一項之異議為有理由時，應為適當之裁定；認異議為無理
    由者，應以裁定駁回之。民事訴訟法第241 條第1 至3 項定
    有明文。次按消債條例之制定，乃為使負債務之消費者依本
    條例所定程序清理其債務，以調整其與債權人及其他利害關
    係人之權利義務關係，保障債權人之公平受償，謀求消費者
    經濟生活之更生，進而健全社會經濟之發展，除有第63條所
    定之情形外，法院得斟酌裁量認可更生方案。而於債務人有
    薪資、執行業務所得或其他固定收入之情形下，依該條例第
    64條之規定，在除有該條第2 項所定之情形外，法院如認更
    生方案之條件公允者，即得不經債權人會議可決，逕依債務
    人之聲請或依職權以裁定認可更生方案；是以如無該條例第
    63條第1 項或第64條第2 項情形，法院自得斟酌債務人之資
    力狀況、債務人所提更生方案之還款成數及是否有浪費之情
    事、債務人實際生活上有無特殊困難等情狀而為更生方案之
    條件是否為公允之審認，進而裁量認可該更生方案。
四、經查：
  (一)異議意旨雖稱相對人更生方案所提清償成數，僅佔整體債務
    比例20.18 ％，顯無還款誠意，亦使債權人權益受損云云。
    然相對人每月薪資約27,500元，有相對人財政部高雄市國稅
    局98年度綜合所得稅各類所得資料清單、99年1 至7 月薪資
    袋在卷可按（見司執消債更卷第152 至153 頁）。相對人主
    張每月支出個人生活費用與父母親扶養費用合計11,800元，
    未逾內政部社會司所公告台灣省99年度最低生活費用標準9,
    829 元、98年度綜合所得稅70歲以上受扶養人每人每年免稅
    額123,000 元計算，每人每月基本生活所需約10,250元之標
    準，應屬合理。則相對人每月薪資扣除必要生活支出後，僅
    剩餘11,251元，相對人提出按月清償15,700元之更生方案，
    足見，相對人確已撙節開支而願以較拮据之方式維持生活，
    將每月薪資扣除必要支出之所餘，全數用以清償債務，堪認
    已為更生方案盡最大之努力。再者，所謂公允與否，應審酌
    債權人與債務人之利益衡平、債務人之償債能力與清償誠意
    以及社會公益等因素加以綜合判斷，還款期間、還款成數及
    數額並非判斷更生方案是否公允之唯一標準，故本件相對人
    所提更生方案既已盡其最大清償能力，亦不能僅憑其還款成
    數為20.18 ％，即認更生方案不公，是相對人之更生方案應
    屬公允、適當、可行，異議人良京公司、聯邦銀行執此聲明
    異議，自無理由。
  (二)異議人聯邦銀行另主張相對人目前每月薪資約27,500元，扣
    除更生方案每月攤還15,700元，剩餘11,800元，已不足負擔
    相對人個人必要生活費用及扶養費用之支出，相對人提出之
    更生方案顯無履行可能云云。惟內政部所公告每人每月最低
    生活費用之標準，係考量債務人業已負債累累，其本須以較
    低之標準生活而節忖開銷用以償債，故以之評估債務人所列
    必要生活支出是否為當之依據，並非所有債務人皆係以此金
    額維持基本生活所需，而相對人願以每月11,800元作個人生
    活費用及扶養費用為上限，即表示其願以較拮据之方式維持
    生活，勉力壓縮個人生活費用而用以挪為負擔更生方案還款
    金額，於此客觀情狀下，相對人實際上即以撙節費用之行為
    而限制其生活，是以相對人已在實際收入狀況內盡其最大努
    力及誠信欲清償所負債務。異議人聯邦銀行執此聲明異議，
    亦非可採。
  (三)異議人良京公司固主張相對人所欠債務為信用貸款，如相對
    人無法交代貸款用途及去向，及是否有消費者債務清理條例
    第134 條第4 款之浪費、賭博或其它投機行為致財產顯然減
    少或負擔過重之情事，而冒然准其更生，必有極大道德風險
    云云。然消債條例之立法目的，係為使不幸陷入經濟困境之
    人得以清理債務、重建生活。對於選擇更生程序清理債務之
    債務人，消債條例並未明文將有不當理財情形之債務人排除
    不予適用；消債條例第63條第1 項、第64條第2 項之規定，
    亦已為確保債權人權益，對於法院認可更生方案設有限制，
    而其中並無債務人如有奢侈、浪費或不當理財之限制條件。
    從而法院自不得以債務人有不當理財之原因，而於前階段程
    序之更生程序，預先審查並據以否決其更生方案，異議人執
    此聲明異議，自無理由。
五、綜上所述，本院司法事務官斟酌債務人所提更生方案，分96
    期，每期清償15,700元，清償總金額達1,507,200 元，認其
    條件核屬公允、適當、可行，在為平衡保障債權人之公平受
    償，並謀求相對人經濟生活之更生重建等消費者債務清理條
    例之立法要求下，依職權認可相對人所提前述更生方案，尚
    無不當。又查無同條例第63條或第64條第2 項所定不應認可
    之消極事由存在，乃逕依同條例第64條第1 項裁定予以認可
    相對人所提更生方案，經核並無不合。從而，異議人執前詞
    指摘原裁定為不當，求予廢棄，為無理由，應予駁回。
六、依消費者債務清理條例第15條、民事訴訟法第240 條之4 第
    3 項後段、第78條，裁定如主文。
中    華    民    國   100    年    3     月    1     日
                  民事第三庭  法  官  洪能超
上為正本係照原本作成。
如不服本裁定，應於裁定送達後10日內，以書狀向本院提出抗告
，並繳納抗告費新臺幣1 千元。
中    華    民    國   100    年    3     月    1     日
                              書記官  火秋予